臺灣新北地方法院三重簡易庭裁定
111年度重秩字第35號
移送機關    新北市政府警察局新莊分局

被移送人    蔡哲瑋


            江宏麒



上列被移送人因違反社會秩序維護法案件，經移送機關以中華民
國111年1月20日新北警莊刑字第1114014321號移送書移送審理，
本院裁定如下：
    主  文
本件關於蔡哲瑋、江宏麒互相鬥毆之部分移送駁回，並退回原移
送之警察機關處理。
蔡哲瑋無正當理由攜帶具有殺傷力之器械，處罰鍰新臺幣伍仟元
。扣案之開山刀壹把沒入。
    事 實 理 由 及 證 據
壹、被移送人蔡哲瑋與江宏麒涉犯社會秩序維護法第87條第2款
    互相鬥毆行為部分：
一、移送意旨略以：緣被移送人蔡哲瑋與江宏麒於民國111年1月
    16日23時50分許，在新北市○○區○○街0號前，因相約談判感
    情糾紛而發生衝突，雙方徒手互毆，因認被移送人之行為均
    已違反社會秩序維護法第87條第2款互相鬥毆之規定，爰移
    送裁定處罰等語。
二、按社會秩序維護法第87條業於110年1月20日修正為：「有下
    列各款行為之一者，處新臺幣18,000元以下罰鍰：一、加暴
    行於人者。二、互相鬥毆者。三、意圖鬥毆而聚眾者。」，
    並於同年月22日施行。次按違反社會秩序維護法行為專處罰
    鍰或申誡之案件，警察機關於訊問後，除有繼續調查必要者
    外，應即作成處分書；又簡易庭審理依本法第45條第1項移
    送之案件，發現違反本法行為係屬本法第31條第1項或第43
    條第1項各款所列之案件者，應將該案件退回原移送之警察
    機關處理，同法第43條第1項第1款及違反社會秩序維護法案
    件處理辦法第43條分別規定甚明。準此，警察機關移送地方
    法院簡易庭之案件，如屬社會秩序維護法第43條第1項各款
    所列之案件，即應由警察機關自行作成處分書，毋庸移送法
    院裁罰，如誤為移送，法院簡易庭就該等移送案件，自應為
    移送駁回之裁定，退由警察機關依本法規定自為處分。
三、經查，移送機關以被移送人之行為係違反社會秩序維護法第
    87條第2款之規定，而移送本院裁處，然上開規定既屬專處
    罰鍰之案件，依上開說明，即應由移送機關自行作成處分書
    。從而，移送機關將被移送人上開違序行為移送本院簡易庭
    裁處，於法不合，應予駁回，並退回移送機關依法處理。
貳、被移送人蔡哲瑋涉犯社會秩序維護法第63條第1項第1款無正
    當理由攜帶具有殺傷力之器械行為部分：
一、被移送人蔡哲瑋於下列時、地有違反社會秩序維護法之行為
    ：
（一）時間：民國111年1月16日23時50分許。
（二）地點：新北市○○區○○街0號前。
（三）行為：無正當理由攜帶具有殺傷力之器械即開山刀1把。
二、上開事實，有下列之事證明屬實：
（一）被移送人蔡哲瑋於警詢時之自白。
（二）證人陳品諠於警詢時之證述。
（三）扣案開山刀1把、扣押筆錄、扣押物品目錄表及現場監視
      器影像擷取照片。
三、按無正當理由攜帶具有殺傷力之器械、化學製劑或其他危險
    物品者，處三日以下拘留或新臺幣3萬元以下罰鍰，社會秩
    序維護法第63條第1項第1款定有明文。本條款之構成要件，
    須行為人客觀上有攜帶具有殺傷力之器械、化學製劑或其他
    危險物品之行為，且該攜帶係無正當理由，因而有危害於行
    為人攜帶所處時空之安全情形，即足當之。依上開要件，判
    定行為人有無違反本條款非行，首須行為人有攜帶行為，次
    審酌該攜帶行為是否係無正當理由，再衡量行為人攜帶行為
    所處時空，因行為人於該時空有攜帶該類器械，而使該時空
    產生安全上危害，亦即就行為人客觀上之攜帶行為，依其攜
    帶行為之目的，考量行為人攜帶當時言詞舉動、時間、地點
    、身分等因素，據以認定其是否已構成本條款之非行。所謂
    之「器械」，乃指除竹木、石頭等自然界之物質外，依一般
    社會觀念足以對人之生命、身體、安全構成威脅，而具有危
    險性之人力製作供人持用之物品。
四、被移送人蔡哲瑋雖辯稱：因江宏麟本人體格壯碩，因此才攜
    帶刀械欲防身用云云。然攜帶具殺傷力之器械是否具正當理
    由，本應綜合全案事證，於法律、道義乃至於習慣所應許可
    之範圍，客觀認定判斷之。經查，被移送人蔡哲瑋所持有之
    開山刀，為鋼質製品，質地堅硬，如持以朝人揮砍，當有成
    傷或致死之可能，依一般社會觀念，已足以對人之生命、身
    體、安全構成威脅，自屬社會秩序維護法第63條第1項第1款
    所定具有殺傷力之器械，而被移送人既於深夜攜之，其辯稱
    係用以防身，顯與常情有違，要係卸責飾詞，不足採信。核
    被移送人蔡哲瑋上開所為，自屬無正當理由攜帶具有殺傷力
    之器械，應依社會秩序維護法第63條第1項第1款處罰。本院
    審酌被移送人蔡哲瑋違反之手段及其品行、素行及行為動機
    等一切情狀，裁定如主文第2項所示之處罰。
五、扣案之開山刀1把，為被移送人蔡哲瑋所有，為其自承明確
    ，且係供違反本法行為所用之物，爰依社會秩序維護法第22
    條第3項前段規定，併予宣告沒入。
叁、依社會秩序維護法第43條第1項第1款、第46條第1項、第63
    條第1項第1款及第22條第3項前段，違反社會秩序維護法案
    件處理辦法第43條，裁定如主文。
中　　華　　民　　國　　111 　年　　3 　　月　　17　　日
                     臺灣新北地方法院三重簡易庭
                           法  官  王士珮
以上正本證明與原本無異。
如不服本裁定，得於裁定書送達之翌日起5日內，以書狀敘述理
由，向本庭（新北市○○區○○路0段000號）提出抗告。
中　　華　　民　　國　　111 　年　　3 　　月　　17　　日
                           書記官  楊家蓉